最高法院刑事判決　　　　　　　　　　　　　　　八十八年度台上字第六七九四號
　　上　訴　人　甲○○
右上訴人因盜匪案件，不服臺灣高等法院中華民國八十八年九月七日第二審判決（八
十八年度上訴字第二三七○號，起訴案號：臺灣板橋地方法院檢察署八十八年度偵字
第六○八七號），提起上訴，本院判決如左：
    主  文
上訴駁回。
    理  由
按刑事訴訟法第三百七十七條規定，上訴於第三審法院，非以判決違背法令為理由，
不得為之。是提起第三審上訴，應以原判決違背法令為理由，係屬法定要件。如果上
訴理由狀並未依據卷內訴訟資料，具體指摘原判決不適用何種法則或如何適用不當，
或所指摘原判決違法情事，顯與法律規定得為第三審上訴理由之違法情形，不相適合
時，均應認其上訴為違背法律上之程式，予以駁回。本件上訴人甲○○上訴意旨略稱
：(一)被害人胡春蘭於警訊供稱曾與歹徒拉扯，並大喊救命，該歹徒即拿出小刀作勢比
劃，始讓其搶走皮包等語。則胡春蘭既有能力與上訴人拉扯，顯非不能抗拒。原審未
查明胡春蘭係主觀上不能抗拒，或客觀上無法抗拒，自屬違法。(二)上訴人於案發時因
服用安眠藥，致神智不清。如上訴人果真要強盜胡春蘭之財物，豈有讓其喊救及拉扯
之可能，足見上訴人並無強盜之犯意云云。
惟查原審維持第一審論處上訴人意圖為自己不法所有，以強暴、脅迫致使不能抗拒而
取他人之物罪刑，已敘明所憑之證據及認定之理由；而認定事實與證據取捨，乃事實
審法院之職權，苟其證據之取捨及事實之認定，不違背經驗法則與論理法則，即不容
任意指摘為違法，而執為上訴第三審之理由。原判決依據卷證資料，認定上訴人意圖
為自己不法所有，於民國八十八年三月八日凌晨五時五十分許，騎乘機車（已事先取
下車牌，置於行李箱內），在台北縣板橋市○○路○巷道內，找尋強盜對象。適見胡
春蘭一人獨行，上訴人即尾隨至該路二○二巷十弄二號前，趨前探詢胡春蘭是否有錢
，胡春蘭表示沒錢，上訴人仍動手強取其皮包，雙方發生拉扯，胡春蘭大喊救命，上
訴人見狀，隨即拿出牛排刀比劃，以強暴、脅迫致胡春蘭心生畏怖，雙腳發軟跪倒在
地上，而不能抗拒，上訴人即強行將已拉扯斷裂之皮包一個（內有新台幣二千八百元
及眼鏡等物）取走。得手後，因見有人聞聲趕來，遂將皮包丟置一旁，騎上機車欲逃
逸時，遭路人與警察合力逮捕等情。已敘明上開事實，業據胡春蘭於警訊及偵查中指
訴甚詳，並經證人吳曾雪梅證述屬實，復有贓物認領收據、上訴人所騎未懸掛車牌之
機車照片及扣案之牛排刀一支為證。並說明上訴人騎乘機車，事先取下車牌，於凌晨
無人之處，見胡春蘭係年近七旬之婦人，竟施以暴力拉扯，復持牛排刀脅迫，致胡春
蘭雙腳發軟跪倒在地上，顯足以壓抑其意思自由，達於不能抗拒之程度。因認上訴人
之犯行明確，為其所憑之證據及認定之理由。復以上訴人辯稱伊因假釋期間，於案發
當日係前往台灣板橋地方法院檢察署報到，不可能攜帶牛排刀；且因服用安眠藥，精
神衰弱，亦不可能行搶，其於警訊曾遭刑求云云。惟上訴人自八十八年元月起即已行
不明，未曾向台灣板橋地方法院檢察署報到，已據該署函覆在卷。又上訴人於案發
時並無服用安眠藥之跡象，業經證人即警員林世崇證述無訛；而其所受傷害係民眾圍
捕時，跌倒所致，亦為上訴人及證人吳曾雪梅於警訊所供明。其所辯各節均屬卸責之
詞，不足採憑，亦於理由內詳加說明及指駁。經核所為論敘，均與卷證資料相符，從
形式上觀察，並無違背法令情形存在。按強盜罪之強暴、脅迫，祇須抑壓被害人之抗
拒，或使被害人身體上、精神上處於不能抗拒之狀態為已足。上訴人騎機車尾隨胡春
蘭，先則施加暴力拉扯，繼則持牛排刀脅迫，致胡春蘭雙腳發軟，跪倒在地上，顯然
達於不能抗拒之程度，原判決適用懲治盜匪條例第五條第一項第一款論處罪刑，要無
不當，自不得漫指為違法。至其餘上訴意旨所稱上訴人於案發時，因服用安眠藥致神
智不清；如有強盜犯意，豈有讓胡春蘭喊救及拉扯之可能云云，均未依據卷內訴訟資
料，具體指摘原判決究竟如何違背法令，徒就原判決已說明之事項，任意指摘，並為
單純之事實上爭執，與法律規定得為第三審上訴理由之違法情形，不相適合，其上訴
違背法律上之程式，應予駁回。
據上論結，應依刑事訴訟法第三百九十五條前段，判決如主文。
中      華      民      國    八十八    年     十一     月    二十五    日
                              最高法院刑事第九庭
                                  審判長法官  張  信  雄
                                        法官  賴  忠  星
                                        法官  張  清  埤
                                        法官  陳  東  誥
                                        法官  張  春  福
      右正本證明與原本無異
                                              書  記  官
中      華      民      國    八十八    年     十二     月      一      日
